臺灣臺北地方法院民事判決　　　　　　　96年度簡上字第59號
上　訴　人　尚揚企管顧問有限公司
法定代理人　乙○○
訴訟代理人　謝心味律師
被上訴人　　甲○○
訴訟代理人　秀蕊律師
上列當事人間請求返還租賃房屋等事件，上訴人對於中華民國95
年12月28日本院台北簡易庭95年度北簡字第18259 號第一審判決
提起上訴，本院判決如下：
    主      文
原判決廢棄，移送臺灣士林地方法院。
    事實及理由
一按第二審法院不得以第一審法院無管轄權而廢棄原判決，但違
  背專屬管轄之規定者，不在此限；因第一審法院無管轄權而廢
  棄原判決者，應以判決將該事件移送於管轄法院；此判決得不
  經言詞辯論為之，民事訴訟法第436條之1第3項準用同法第452
  條、第453 條分別定有明文。又因不動產之物權涉訟者，專屬
  不動產所在地之法院管轄；其他因不動產涉訟者，得由不動產
  所在地之法院管轄，同法第10條亦有明定。而所謂「因不動產
  之物權涉訟」，除確認物權存在不存在之訴外，舉凡以不動產
  物權為標的，例如本於物權而生之物上請求權，均屬之（最高
  法院74年台上字第280號判例意旨參照）。
二被上訴人起訴主張：上訴人於民國88年9月2日向其承租門牌號
  碼台北市○○區○○街5巷4號房屋（下稱系爭房屋），租期自
  88年11月10日起至95年4月9日止，租期屆至後上訴人未依約返
  還系爭房屋，爰依據租賃物返還請求權、所有物返還請求權，
  請求上訴人遷讓返還系爭房屋，另依據不當得利請求權及系爭
  租賃契約書第21條約定，請求上訴人自95年4 月10日起按月給
  付新臺幣（下同）130,000 元之違約金等語。查被上訴人就遷
  讓返還系爭房屋之請求，係兼以所有物返還請求權為訴訟標的
  ，為因不動產之物權而涉訟，依民事訴訟法第10條第1 項規定
  ，應專屬系爭房屋所在地之臺灣士林地方法院（下稱士林地院
  ）管轄，茲被上訴人向無管轄權之本院台北簡易庭起訴，即有
  違誤。至被上訴人同時以租賃物返還請求權為訴訟標的，請求
  上訴人遷讓返還系爭房屋，依民事訴訟法第10條第2 項規定，
  本得由系爭房屋所在地之法院即士林地院管轄，且上開二訴訟
  標的及附帶請求之違約金部分乃基於同一原因事實，且上開二
  訴訟標的係請求權競合，受訴法院本得擇一為被上訴人勝訴之
  判決，亦不宜割裂由不同法院審理（最高法院85年度台上字第
  296 號判決意旨參照），是以本件訴訟應由具有專屬管轄權之
  士林地院管轄。被上訴人雖辯稱：本件主要爭點在於兩造間之
  租賃契約，且原審係依據租賃物返還請求權為判決，應無專屬
  管轄規定之適用云云，惟定法院之管轄，以起訴時為準，並非
  以法院判決結果為準，民事訴訟法第27條規定甚明，被上訴人
  前開主張實乏依據，並不足採。
三綜上所述，原審未將本件訴訟移送於士林地院而自為實體判決
  ，顯有違誤，上訴意旨指摘原判決不當，聲明廢棄，為有理由
  ，爰不經言詞辯論，將原判決廢棄，並移送於該管轄法院。
四據上論結，本件上訴為有理由。依民事訴訟法第436條之1第3
  項、第452條、第453條，判決如主文。
中　　華　　民　　國　　96　　年　　6 　　月　　5 　　日
                  民事第六庭    審判長法　官  李昆曄
                   　　　　　　　　　 法　官  曾部倫
                                      法  官  陳婷玉
以上正本係照原本作成。
本判決不得上訴。
中　　華　　民　　國　　96　　年　　6 　　月　　5 　　日
                                      書記官  詹雪娥
